臺灣臺北地方法院簡易民事判決
111年度北簡字第2020號
原      告  周孫立
被      告  邢  菲
上列當事人間請求返還款項事件，本院於民國111年4月18日言詞
辯論終結，判決如下︰
    主      文
被告應給付原告新臺幣叁拾萬元，及自民國一百一十年九月十六
日起至清償日止，按年息百分之五計算之利息。
訴訟費用新臺幣叁仟貳佰元由被告負擔。
本判決得假執行。但被告如以新臺幣叁拾萬元為原告預供擔保，
得免為假執行。
    事實及理由
一、原告主張：原告前與被告商討合作投資醫療事業專案，故原
    告於民國110年7月1日委請訴外人黃錫予交付新臺幣（下同
    ）30萬元予被告，嗣因兩造對於合作內容、方式等重要事項
    之意見差距甚大，均無法達成協議，原告已於110年7月15日
    、17日以Line分別告知被告，不再參與該專案之討論，並請
    其返還30萬元，詎被告屢經催討，均置若罔聞，原告於110
    年7月23日再委由律師寄發律師函，要求被告返還，被告仍
    未將款項返還，爰依民法第179條前段規定，請求被告返還
    等語。並聲明：被告應給付原告30萬元，及自支付命令送達
    翌日起至清償日止，按年息5%計算之利息。
二、被告則以：原告雖前曾與被告洽談掛牌於被告所營「璞緻時
    尚診所」之業務，然嗣雙方未達成合意而作罷，其他並無任
    何合作投資之協議，是以原告主張投資被告30萬元並無依據
    ；原告當初所到款項為黃錫予虧欠被告的房租與業績提成（
    10多萬元），及原告掛牌合同違約金（20萬元）等語，做為
    答辯。並聲明：原告之訴駁回。
三、得心證之理由：
　㈠被告有收到原告給付之30萬元乙節，有簽收單1紙（下稱系爭
    簽收單）在卷可稽（見110年度司促字第14059號卷第11頁）
    ，兩造對此均不爭執（見本院卷第72頁），可信為真正。
　㈡按無法律上之原因而受利益，致他人受損害者，應返還其利
    益，民法第179條前段定有明文。不當得利制度，旨在矯正
    及調整因財貨之損益變動而造成不當移動之現象，使之歸於
    公平合理之結果，以維護財貨應有之歸屬狀態。故當事人間
    之財產變動，即一方因他方之給付而受利益，致他方受損害
    ，倘無法律上之原因即欠缺給付目的，自構成不當得利（最
    高法院110年度台上字第460號判決意旨參照）。民法第179
    條前段規定：無法律上之原因而受利益，致他人受損害者，
    應返還其利益。其立法旨趣乃基於公平原則，調節因財貨不
    當之流動所造成之損益變動現象，以維護財貨應有的歸屬狀
    態與分配法則。因此凡客觀上依特定給付行為取得利益，而
    無法律上之原因，致他人受有損害者，即屬之（最高法院11
    0年度台上字第338號判決意旨參照）。民法第179條前段規
    定所謂「無法律上之原因」，於受利益人因他人給付而得利
    之情形，係指給付目的之欠缺，自始無給付目的、給付目的
    不達，均屬之（最高法院109年度台上字第3158號判決意旨
    參照）。次按當事人主張有利於己之事實者，就其事實有舉
    證之責任；但法律別有規定，或依其情形顯失公平者，不在
    此限，民事訴訟法第277條定有明文。是負舉證責任之一方
    ，應先就主張法律關係之要件事實提出證據證明，使法院就
    該要件事實得有真實之確信，此時，另一方就其利己之抗辯
    即不得不提出反證，以動搖法院所形成之確信，此為舉證責
    任分配之原則（最高法院111年度台上字第49號判決意旨參
    照）。又當事人於訴訟上所為之自認，於辯論主義所行之範
    圍內有拘束當事人及法院之效力，法院應認其自認之事實為
    真，以之為裁判之基礎，在未經自認人合法撤銷其自認前，
    法院不得為與自認之事實相反之認定（最高法院111年度台
    上字第372號判決意旨參照）。
　㈢本件原告主張兩造之「診所掛牌醫師委任契約」（下稱系爭
    契約；見本院卷第79頁至第81頁），因雙方對於合作內容、
    方式等重要事項之意見差距甚大，均無法達成協議，並不成
    立等語（見110年度司促字第14059號卷第8頁、本院卷第72
    頁），而被告亦具狀陳稱兩造就系爭契約因未達成合意而作
    罷，其他並無任何合作投資之協議等語（見本院卷第75頁）
    。足見兩造就系爭契約顯未有互相表示意思一致之情事甚明
    ，而契約須於當事人互相表示意思一致時，始為成立（最高
    法院104年度台上字第2366號判決意旨參照），準此，併參
    照民法第153條第1項規定，系爭契約並不成立，應可確定。
　㈣被告有收到原告給付之30萬元乙節，兩造均不爭執，已如前
    述。被告雖辯稱「原告當初所到款項為黃錫予虧欠本人的房
    租與業績提成（10多萬元），及原告掛牌合同違約金（20萬
    元）」等語（見本院卷第11頁），惟查，依系爭簽收單內容
    載，被告係收到原告給付30萬元（見110年度司促字第14059
    號卷第11頁），縱使黃錫予有積欠被告房租與業績提成10多
    萬元之事實，然既無證據證明原告就前揭債務有代黃錫予而
    為第三人清償（民法第311條第1項前段）之事實，且被告復
    未舉證證明之，以實其說，依舉證責任分配原則，被告辯稱
    係原告給付黃錫予積欠被告房租與業績提成10多萬元云云，
    即非有據，不足採信。又系爭契約因兩造未有互相表示意思
    一致，並不成立等情，業如前述，而當事人締結契約未經合
    意成立，其在私法上之權利義務，即無應受契約之拘束（最
    高法院110年度台上字第2844號、第2479號判決意旨反面推
    論參照），則被告主張原告應依系爭契約第9條約定（見本
    院卷第81頁）給付掛牌合同違約金20萬元云云（見本院卷第
    11頁），於法亦有未合，難以憑採。據上，被告因原告之前
    揭給付30萬元而受有利益，致原告受損害，且原告之給付並
    無法律上之原因即欠缺給付目的（給付目的不達亦屬之），
    依前開說明，自構成不當得利，是原告主張依民法第179條
    前段規定，請求被告返還不當得利等語（見本院卷第72頁）
    ，於法即屬有據，應予准許。
　㈤給付無確定期限者，債務人於債權人得請求給付時，經其催
    告而未為給付，自受催告時起，負遲延責任；其經債權人起
    訴而送達訴狀，或依督促程序送達支付命令，或為其他相類
    之行為者，與催告有同一之效力；遲延之債務，以支付金錢
    為標的者，債權人得請求依法定利率計算之遲延利息；應付
    利息之債務，其利率未經約定，亦無法律可據者，週年利率
    為5%，民法第229條第2項、第233條第1項前段及第203條分
    別定有明文。查本件係請求返還不當得利，自屬無確定期限
    者，又係以支付金錢為標的，則依前揭法律規定，原告請求
    被告給付自支付命令送達翌日即110年9月16日（見110年度
    司促字第14059號卷第37頁）起至清償日止，按法定利率5%
    計算之遲延利息，於法核屬有據，亦應予准許。　
四、綜上所述，被告請求被告應給付300,000元，及自110年9月1
    6日起至清償日止，按年息5%計算之利息，為有理由，應予
    准許。
五、本件事證已臻明確，兩造其餘攻擊防禦及證據方法，於本判
    決結果不生影響，爰不一一論述。　　
六、本件係就民事訴訟法第427條訴訟適用簡易程序所為被告敗
    訴之判決，依同法第389條第1項第3款規定，應依職權宣告
    假執行。並依同法第436條第2項適用第392條第2項規定，依
    職權宣告被告如預供擔保，得免為假執行。
七、訴訟費用負擔之依據：民事訴訟法第78條。本件訴訟費用額
    ，依後附計算書確定如主文所示之金額。
中　　華　　民　　國　　111 　年　　4 　　月　　26　　日
                  臺北簡易庭    法  官  詹慶堂
計算書：
項　　　　目             金　額（新臺幣）　　備    註
第一審裁判費   　 　　   3,200元
合　　　　計　　　       3,200元
上列正本係照原本作成。
如不服本判決，應於判決送達後20日內向本院提出上訴狀（須按
他造當事人之人數附繕本）。如委任律師提起上訴者，應一併繳
納上訴審裁判費。
中　　華　　民　　國　　111 　年　　4 　　月　　26　　日
                                書記官  馬正道